【裁判字號】    89,訴,1631
【裁判日期】    901204
【裁判案由】    違反著作權法等
【裁判全文】
臺灣高雄地方法院刑事判決                        八十九年度訴字第一六三一號
    公  訴  人  臺灣高雄地方法院檢察署檢察官
    被      告  丙○○
右列被告因違反著作權法等案件，經檢察官提起公訴（八十九年度偵字第九六五四號
、第一一三六一號）及移送併案（八十九年度偵字第一五三一五號），本院判決如左
：
    主  文
丙○○共同以明知為侵害著作權之物，意圖營利而交付之方法，侵害他人之著作權為
常業，處有期徒刑壹年貳月。
扣案如附表所示光碟片柒佰拾陸片及仿冒遊戲軟體攻略本陸佰本均沒收。
    事  實
一、丙○○係高雄市新興區○○○路三之一號「異次元ＴＶ遊樂器店」之負責人己○○（另案由最高法院審理中）所雇用之店員，二人均明知如附表一、二、三、四
    所示之遊戲軟體，分別係日商新力電腦娛樂股份有限公司（下稱新力公司）、丁○○股份有限公司（下稱丁○○公司）、乙○○股份有限公司（下稱乙○○公司
    ）、甲○○股份有限公司（下稱甲○○公司），享有著作權，而受我國著作權法
    保護之視聽及電腦程式著作；「THE LEGEND OF DRAGOON」攻略本、「FINAL
    FANTASYⅧ」攻略本、「DINO CRISIS」等遊戲軟體攻略本，分係新力公司、丁○○公司、甲○○公司享有著作權之語文著作；如附表五所示之電腦軟體均係戊○○○公司（Electronic Arts Inc.）享有著作財產權之電腦程式著作；又如附表
    六所示遊戲軟體光碟片之外包裝上使用如附圖所示商標圖樣，係乙○○公司享有
    商標專用權之商標圖樣，竟共同意圖營利，基於常業之犯意聯絡，自民國八十九
    年三月十五日起，向不詳姓名年籍之謝姓成年男子，以光碟片每片新台幣（下同
    ）三十五元、攻略書籍每本三百六十元之價格，未經上開公司之同意或授權，販
    入擅自重製或使用如附圖所示商標圖樣於外包裝之盜版光碟，及遊戲軟體攻略本
    ，再將上開光碟片藏放在高雄市○○區○○街二十七巷十五號，遊戲軟體攻略本
    則置於店址三樓之己○○住處，顧客前往上開店內按目錄選購後，即由丙○○前
    往拿取，以遊戲光碟片每片五十元、攻略書籍每本四百元之價格，販賣予不特定
    人，並賴以維生。嗣於八十九年四月二十七日晚間十一時三十分許，為警在高雄
    市○○區○○街二十七巷十五號查扣得如附表一至六所示之盜版光碟片，及在店
    址三樓己○○住處扣得仿冒遊戲軟體攻略本六百本。
二、案經日商新力公司、丁○○公司、乙○○公司、甲○○公司及戊○○○公司告訴
    及內政部警政署保安警察第二總隊第五大隊第一中隊報告臺灣高雄地方法院檢察
    署檢察官偵查起訴及移送併辦。
    理  由
一、訊據被告丙○○雖坦承販賣右揭遊戲光碟片、攻略書籍之事實，惟矢口否認有與
    己○○共犯之犯行，辯稱：伊是「異次元玩具城」之負責人，於八十九年三月初
    ，以二十五萬元向陳仙女頂下這家店，己○○當天剛好來店裡，伊正好要出去拿
    光碟片，就請她幫忙看店十分鐘，己○○並未與伊共同經營該店云云。惟查：
    （一）右揭犯罪事實，業據告訴人甲○○公司、乙○○公司、丁○○公司、新力
          公司、戊○○○公司具狀之指述，及其等之代理人翁雅欣律師、庚○○、
          戊○○○公司之代理人陳文詮指述綦詳，復有如附表所載光碟片扣案暨當
          場查獲照片存卷，而扣案如附表一至四所載光碟片雖為日本之著作物，已
          於中華民國管轄區域內首次發行，均已取得著作權等情，亦有廣告報導、
          期初期末存量表、進口報單、統一發票、銷貨明細各一紙在卷可稽。
    （二）被告於本院審理中供稱：「我如果要去取貨，己○○在場時我就請他幫忙
          看，不只一次．．．」，並自承取貨來回時間達三十分鐘左右，則以被告
          販賣仿冒遊戲光碟片之方式，其隨時可能離開店面至藏放遊戲光碟片處，
          拿取客人選購之光碟片，所花費時間又達三十分鐘左右，其顯然無法獨自
          經營該店，參以證人洪新貴於本院審理中證稱：「（你看到被告去取貨時
          ，店有沒有人看顧？）都是看到己○○在店裡，因為我多半都追著被告的
          路線，但我也有注意己○○在店裡面」、「攻略書籍係在己○○所住的三
          樓查獲」等語，及本件為警查獲當日，確係己○○一人在上開店內看顧等
          情以觀，足見被告有與己○○共同販賣盜版光碟及仿冒遊戲軟體攻略本行
          為，堪以認定。又被告與己○○共同經營之店面，遭警扣得數量龐大之仿
          冒遊戲光碟片、攻略書籍，且販賣仿冒遊戲光碟片、攻略書籍等物獲利匪
          微等情，為被告所自承，顯見被告與己○○共同以販賣仿冒遊戲光碟片、
          攻略書籍等物之所得為其收入，而作營生之用，自屬賴此維生。事證明確
          ，被告犯行應堪認定。
二、核被告所為，係犯商標法第六十三條之販賣仿冒商標商品罪，及著作權法第九十
    四條之以犯同法第九十三條第三款，同法第八十七條第二款之明知為侵害著作權
    之物，意圖營利而交付，侵害他人之著作權為常業罪。被告與己○○間，有犯意
    之聯絡及行為之分擔，應依共同正犯論處。又其一販賣行為而犯上開二罪，為想
    像競合犯，請依刑法第五十五條之規定，從一重處斷。又被告一行為同時侵害新
    力公司、丁○○公司、可樂公司、甲○○公司及戊○○○公司之著作權，為想像
    競合犯，依刑法第五十五條之規定，從一重處斷。爰審酌被告之素行、犯罪動機
    、所生危害及犯罪後態度等一切情狀，量處如主文所示之刑。又扣案附表一至五
    之光碟，係被告所有供犯侵害著作權常業罪所使用之物，均依刑法第三十八條第
    一項第二款之規定予沒收。另附表六所載光碟，係被告違反商標法第六十三條所
    意圖販賣而陳列之物，依同法第六十四條之規定予以宣告沒收。至其餘扣案光碟
    片一萬三千八百六十四片非供本件犯罪之用，爰不予宣告沒收。
三、公訴意旨略以：被告與己○○二人明知「SEGA」、「Playstation」「PS設計圖
    」等商標圖樣，分別為日商西雅企業股份有限公司、新力公司先後向經濟部中央
    標準局（現改制為智慧財產局）註冊登記，而取得商標專用權之商標圖樣，現仍
    在專用期間中，又明知扣案遊戲軟體光碟片一萬四千三百九十一片（不包括附表
    五所載光碟片），於電視遊樂器執行使用時，能在電視畫面中呈現上開商標圖樣
    ，竟意圖欺騙他人及散布，販入擅自重製之盜版光碟賣出，是以被告所為，另犯
    商標法第六十三條云云。經查：
  (一)按犯罪事實，應依證據認定之，無證據不得推定其犯罪事實；不能證明被告犯罪
    者，應諭知無罪之判決。刑事訴訟法第一百五十四條、第三百零一條第一項分別
    定有明文。又事實之認定，應憑證據，如不能發現相當證據，或證據不足以證明
    ，自不能以推測或擬制之方法，以為裁判基礎；認定不利於被告之事實，應依積
    極證據，苟積極證據不足為不利被告事實之認定時，即應為有利於被告之認定，
    更不必有何有利之證據，最高法院亦著有四十年度台上字第八十六號、三十年度
    上字第八一六號判例足參。再按商標法第六十三條之商品，係指意圖欺騙他人，
    而於同一商品或類似商品，使用相同或近似於他人註冊商標之圖樣，或於有關商
    品或類似商品之廣告、標貼、說明書、價目表或其他文書，附加相同或近似於他
    人註冊商標圖樣而陳列或散佈者而言，而所謂商品之使用，係指為行銷之目的，
    將商標用於商品或其包裝、容器、標帖、說明書、價目表或其他類似物件上，而
    持有、陳列或散布，商標法第六條、第六十二條、第六十三條均定有明文。
  (二)經查，扣案光碟雖可透過電視遊樂器執行，在電視畫面上分別會出現新力公司名
    稱及上開商標，惟：
  (1)商標之使用必需在商品上；又商標之申請註冊，應指定使用商標之商品類別及商
    品名稱，以申請書向商標主管機關為之，不同類別之商品應分別申請，而商品之
    分類則由施行細則定之，商標法第三十五條第一項及第二項定有明文。查扣案之
    電腦遊戲光碟片，係將電腦遊戲軟體以電腦語言所寫成程式，再將之組譯成適合
    電腦主機讀取之檔案，而儲存於光碟片內。電腦遊戲軟體本身雖屬著作，然我國
    商標法施行細則第四十九條第九類之產品，經列示計有：科學、航海、測量、電
    氣、攝影、電影、光學、計重、計量、信號、檢查（監督）、救生和教學用具及
    儀器；聲音或影像記錄、傳送或複製（再生）用器具；磁性資料載體、記錄磁碟
    ；自動販賣機及貨幣操作（管理）器具之機械裝置；現金出納機、計算機及資料
    處理設備；滅火器械等物（修正前施行細則第二十四條第七十二類則規定：電腦
    、計算機、收銀機〔八十年十月二十三日公布〕、修正前施行細則第二十七條第
    八十類規定：計算機〔七十一年五月六日公布〕），綜上以觀，均係以有形之物
    體為該類之商品，並未包括電腦軟體或電腦程式。是單就電腦遊戲軟體而言，並
    無從為該類之商品。
  (2)查扣之遊戲軟體光碟片，均係被告將光碟片（或外加封皮、ＣＤ塑膠盒等外包裝
    ）出售予不詳姓名之客戶，再由客戶購買後，將之置於適合執行光碟片內程式之
    主機，再配合電視等相關設備，使其內之遊戲軟體出現於電視螢幕上，客戶始得
    利用其配備玩樂，此過程既係客戶先向被告購入光碟片後，再以其所自備之電腦
    遊戲主機配合電視螢幕等相關硬體設置完備後，將光碟片置於電腦遊戲主機之固
    定位置內執行其內之程式，始分別出現上開商標圖樣，縱認此種標示型態足資一
    般商品購買人認識其所表彰之商品來源，解釋上屬商標法第六條第一項所稱之其
    他類似物件之範疇，惟被告出售光碟片時，並非透過上開方式執行光碟片內之程
    式始為販售，而僅係單純之交付光碟片。故於交易過程中，被告既無透過光碟片
    展示前揭商標，客觀上自無以之供作「行銷」之用，是無商標使用可言，不該當
    於商標法第六十三條之構成要件。
  綜上所述，被告之此部分行為既與商標法第六十三條構成要件有關，自無從以該等
  罪責相繩。此外，復查無其他積極證據足認被告有何公訴人所指之犯行，此部分被
  告犯罪應屬不能證明，惟公訴人認此部分與右開侵害著作權之罪部分有想像競合犯
  關係，屬裁判上一罪，故不另為無罪之諭知。
據上論斷，應依刑事訴訟法第第二百九十九條第一項前段，著作權法第九十四條、第
九十三條第三款、第八十七條第二款、商標法第六十三條、第六十四條、刑法第十一
條前段、第二十八條、第五十五條、第三十八條第一項第二款，判決如主文。中
  華      民      國    九十      年    十一    月              三十    日
                                臺灣高雄地方法院刑事第一庭
                                    法  官  郭佳瑛
右正本證明與原本無異。
如不服本判決，應於判決送達後十日內，向本院提出上訴狀。
                                    書記官  陳威志
中    華    民    國      九十      年      十二 月      四      日
附錄本判決論罪之法條：
附錄本案論罪科法條：
著作權法第九十四條：
以犯第九十一條、第九十二條或第九十三條之罪為常業者，處一年以上七年以下有期
徒刑，得併科新臺幣四十五萬元以下罰金。
著作權法第九十三條第三款：
有左列情形之一者，處二年以下有期徒刑，得併科新臺幣十萬元以下罰金：
三、以第八十七條各款方法之一侵害他人之著作權者。
著作權法第八十七條
有下列情形之一者，除本法另有規定外，視為侵害著作權或製版權︰
一  以侵害著作人名譽之方法利用其著作者。
二  明知為侵害著作權或製版權之物而散布或意圖散布而陳列或持有或意圖營利而交
    付者。
三  輸入未經著作財產權人或製版權人授權重製之重製物或製版物者。
四  未經著作財產權人同意而輸入著作原件或其重製物者。
五  明知係侵害電腦程式著作財產權之重製物而仍作為直接營利之使用者。
商標法第六十三條
明知為前條商品而販賣、意圖販賣而陳列、輸出或輸入者，處一年以下有期徒刑、拘
役或科或併科新台幣五萬元以下罰金。
附表六：
編號  軟體名稱                          數  量
一、  ９９實況野球決定版                十一片
二、  Ｊ聯盟實況足球     十一片
三、  兵蜂ＲＰＧ                        四  片
四、  ＰＯＩＴＴＥＲ’Ｓ  ＰＯＩＮＴ２  五  片


司法院資訊處製作；財團法人民間司法改革基金會備份。
